【裁判字號】    92,訴,52
【裁判日期】    920331
【裁判案由】    清償借款
【裁判全文】
臺灣苗栗地方法院民事判決  九十二年度訴字第五二號
    原      告  新竹國際商業銀行股份有限公司
    法定代理人  戊○○
    訴訟代理人  丁○○
                            送.
    被      告  乙○○○
                              .
    訴訟代理人  甲○○
右當事人間請求清償借款事件，本院判決如左：
    主      文
被告應給付原告新臺幣柒拾壹萬陸仟玖佰捌拾壹元，及自民國八十八年十一月七日起
至清償日止，按年息百分之九點七一計算之利息，並自民國八十八年十二月七日起至
清償日止，逾期在六個月以內者，按上開利率百分之十；超過六個月以上部分，按上
開利率百分之二十計算之違約金。
訴訟費用由被告負擔。
    事      實
甲、原告方面：
  一、聲明：如主文第一項所示。
  二、陳述：緣訴外人即借款人陳明富於民國八十六年五月六日向原告貸款新臺幣（
      下同）一百萬元，並邀另一訴外人陳天送為連帶保證人，與原告訂有借據乙份
      ，約定借款期間自八十六年五月六日起至九十三年五月六日止，利率按年息百
      分之九‧五○計算，採機動利率（目前年息為百分之九‧七一），借款人應按
      期於每月六日繳款一次，如不依約給付本息，債務即視為全部到期，並自遲延
      之日起，逾期在六個月以內者，按上開利率百分之十；超過六個月以上部分，
      按上開利率百分之二十計付違約金。詎借款人陳明富僅繳納本息至八十八年十
      一月六日，此後即未依約繳納，計尚欠借款七十一萬六千九百八十一元未償；
      而連帶保證人陳天送業於八十八年九月二十九日死亡，被告乙○○○為其女兒
      ，依民法第一千一百三十八條第一款及第一千一百四十八條規定，應承受其被
      繼承人陳天送所負之連帶清償責任，爰依消費借貸、連帶保證及繼承之法律關
      係提起本件訴訟，求為判決如主文第一項所示。
  三、證據：提出借據、戶籍謄本、繼承系統表、放款客戶往來明細（均影本）各一
      件為證。
乙、被告方面：
  一、聲明：求為判決駁回原告之訴。
  二、陳述：對借據係被告父親陳天送所簽無意見；對借款人所欠之本金、利息及違
      約金亦無意見，欠錢是事實，然伊無錢還。係因代書之延誤，致逾期無法辦理
      拋棄繼承，伊亦未繼承到任何遺產，借款人陳明富尚有財產可供原告取償，原
      告應向其求償才是。
  三、證據：提出繼承系統表、遺產分割契約書（均影本）各一份為證。
    理    由
一、原告主張之事實，業據提出與所述相符之借據、戶籍謄本、繼承系統表、放款客
    戶往來明細等件為證（見本院卷第九至一二頁），復為被告所不爭執（見本院卷
    第二四頁），堪信原告之主張為真實。被告雖以伊係因代書之延誤，致逾期無法
    辦理拋棄繼承，亦未繼承到任何遺產，借款人陳明富尚有財產，原告應向其求償
    等語置辯，惟查被告既係本件借款連帶保證人陳天送之法定繼承人，未於法定期
    間內拋棄繼承，依民法第一千一百三十八條第一款及第一千一百四十八條規定，
    自應承受其被繼承人陳天送所負之連帶清償債務，是被告所辯，並不足採。從而
    ，原告本於消費借貸、連帶保證及繼承之法律關係，請求被告清償借款七十一萬
    六千九百八十一元，及自八十八年十一月七日起至清償日止，按年息百分之九‧
    七一計算之利息，並自八十八年十二月七日起至清償日止，逾期在六個月以內者
    ，按上開利率百分之十；超過六個月以上部分，按上開利率百分之二十計算之違
    約金，為有理由，應予准許。
二、結論：本件原告之訴為有理由，依民事訴訟法第七十八條，判決如主文。
中      華      民      國    九十二    年      三      月    三十一    日
                                臺灣苗栗地方法院民事庭
~B法      官  黃佩韻
右為正本係照原本作成
如對本判決上訴，須於判決送達後廿日內向本院提出上訴狀。
中      華      民      國    九十二    年      三      月    三十一    日
~B法院書記官  籃營昌


司法院資訊處製作；財團法人民間司法改革基金會備份。
